臺北高等行政法院判決
　　　　　　　　　　　　　　　　　95年度訴字第03903號
　　　　　　　　　　　　　　　.
原　　　告　甲○○○
訴訟代理人　丁○
被　　　告　勞工保險局
代　表　人　乙○○總經理）住.
訴訟代理人　戊○○
　　　　　　丙○○
上列當事人間因勞保事件，原告不服行政院勞工委員會中華民國
95年9 月22日勞訴字第0950031802號訴願決定，提起行政訴訟。
本院判決如下：
　　主  文
原告之訴駁回。
訴訟費用由原告負擔。
　　事  實
壹、事實概要：
    緣台北縣家畜飼養業職業工會被保險人即原告以因罹患腦中
    風出血、腦梗塞及中度失智症致殘，於民國（下同）94年12
    月19日檢據申請殘廢給付。案經被告審查，原告前於94年8
    月間因水腦症手術後、右側肢體偏癱之同一部位已請領勞工
    保險條例第53條附表即殘廢給付標準表第8障害項目第7殘廢
    等級之殘廢給付在案，本件申請其殘廢等級並未提高，乃以
    95年2月17日保給殘字第09560105300號函核定所請殘廢給付
    應不予給付。原告不服，向原審定機關勞工保險監理委員會
    申請審議，亦經該會於95年5 月22日以95保監審字第1095號
    審定書審定申請審議駁回後，提起訴願，經遭駁回，遂向本
    院提起行政訴訟。
貳、兩造聲明：
一、原告聲明：
(一)訴願決定、爭議審定及原處分均撤銷。
(二)被告應給付原告殘廢給付第4項第7等級，實發440 日，計新
    台幣（下同）281,600元。
二、被告聲明：
    原告之訴駁回。
參、兩造之陳述：
一、原告主張之理由：
(一)依勞工保險條例第55條第8 款：「被保險人之身體原已局部
    殘廢，再因傷害或疾病致身體之同一部位殘廢程度加重者，
    一律依照殘廢給付標準表規定，按其加重後殘廢給付日數，
    發給殘廢給付。但原已局部殘廢部分，依殘廢給付標準表規
    定所核定之給付日數，應予扣除。」同條例第9款規定：「
    被保險人之身體原已局部殘廢，再因傷害或疾病致身體之同
    一部位殘廢程度加重者，同時其不同部位又成殘廢者，一律
    依殘廢給付標準表，按第1款至第6款規定所核定之殘廢給付
    日數，發給殘廢給付。」另查行政院勞工委員會87年9 月24
    日台87勞保二字第040753號函釋略以，被保險人因傷病於不
    同時間審定成殘，先後申請殘廢給付者，除按勞工保險條例
    第55條第8款、第9款規定情形外，如被保險人之身體原已局
    部殘廢，再因同一或不同傷病僅致身體之不同部位殘廢者，
    應就新殘部分核定殘廢給付，不得扣除原領殘廢給付。並依
    行政院勞工委員會88年11月10日台88勞保二字第0049685 號
    函略以：「查被保險人之身體原已．．．因不同事故（傷病
    ）致不同部位殘廢者，應就新殘部份核定殘廢給付，不得扣
    除。另被保險人因不同事故（傷病）致不同部位殘廢，分別
    請領殘廢給付者，沒有先後合計給付上限之限制。」原告因
    不同事故（傷病）身體遺存之障害共有：(1)水腦症開刀後失
    智症中度。(2)腦出血後造成上下肢體無力，因不同事故致不
    同部位殘廢，並非同時形成，亦非「被保險人之身體原已局
    部殘廢，再因傷害或疾病致身體之同一部位殘廢程度加重者
    」，不適用勞工保險條例第55條第8款之規定。
(二)本案所須審認者，為原告於92年2 月間就診財團法人恩主公
    醫院醫治水腦症及腦梗塞。93年5 月27日因水腦症入院台北
    市立萬芳醫院委託財團法人台北醫學大學辦理（下稱萬芳醫
    院）接受腦部引流手術，術後記憶力中度喪失，自我照顧能
    力部分缺損，且複雜的日常生活功能出現障礙之第1 次保險
    事故，於93年7月7日恩主公醫院確定原告智能障礙診斷為中
    度失智症。原告於93年12月1 日突發右側肢體無力就醫恩主
    公醫院診斷為左側視丘出血中風，雖經復健持續治療1 年仍
    有右側肢體無力症狀，原告發生右側偏癱無力障礙之第2 次
    保險事故，被告咸認為殘廢程度為第8障害項目第7殘廢等級
    。至於被告堅持「前因水腦症手術後，右側肢體偏癱之同一
    部位已請領第8障害項目第7殘廢等級之殘廢給付在案，本件
    申請其殘廢等級並未提高，所請殘廢給付應不予給付」。因
    被告無證據證明，水腦症手術後，引起右側肢體偏癱，及依
    行政院勞工委員會87年9 月24日台87勞保二字第040753號函
    釋略以：「因同一或不同傷病僅致不同部位成殘，應就新殘
    部分核定殘廢給付，不得扣除原領殘廢給付」。行政院勞工
    委員會發布函釋有關保險被保險人之身體原已局部殘廢，因
    同一或不同事故（傷病）致身體之不同部位（腦部開刀失智
    ，及腦出血右側偏癱無力）應就新殘部份核定殘廢給付，不
    得扣除。然被告可以任意否定函釋效力作出對已有利的行政
    處分。被告引用勞工保險條例第55條第8 款顯有違誤，應依
    法行政且受該法令（第040753號函）之拘束，被告主張殘廢
    等級並未提高不予核付，與法不符。
(三)依勞工保險條例第19條規定：「被保險人或其受益人，於保
    險效力開始後，停止前發生保險事故者，得依本條例規定，
    請領保險給付。」同條例第53條規定：「被保險人因普通傷
    害或罹患普通疾病，經治療終止後，如身體遺存障害，適合
    殘廢給付標準表規定之項目，並經保險人自設或特約醫院診
    斷為永久殘廢者，得按其平均月投保薪資，依同表規定之殘
    廢等級及給付標準，一次請領殘廢補助費，殘廢給付標準表
    如附表2 。被保險人領取普通傷病給付期滿，或其所患普通
    傷經治療1 年以上尚未痊癒，如身體遺存障害，適合殘廢給
    付標準表規定之項目，並經保險人自設或特約醫院診斷為永
    不能復原者，得比照前項規定辦理。」，如附表2 「精神遺
    存顯著障害，終身祇能從事輕便工作者。」適用第4項第7等
    級殘廢給付標準440日。附註5規定：「因中度精神、神經障
    害，精神及身體之勞動能力較一般顯明低下者。」適用第7
    級，同條例第55條第1 款：「被保險人身體遺存障害，適合
    殘廢給付標準表之任何一項目時，按各該項目之殘廢等級給
    與之。」，同條例施行細則第79條：「本條例第55條第8 款
    、第9 款所稱同一部位，指與身體障害系列部位同一者」及
    行政訴訟法第136 條規定：「除本法有規定者外，民事訴訟
    法第277條之規定於本節準用之。」又民事訴訟法第277規定
    ：「當事人主張有利於已之事實者，就其事實有舉證之責任
    ，但法律別有規定，或依其情形顯失公平者，不在此限。」
(四)勞工保險條例第55條第8 款規定，係指再因傷害或疾病致身
    體之「同一部位」殘廢程度加重者，才要按其加重後殘廢給
    付日數再扣除原已局部殘廢所核定之給付日數，而所謂同一
    部位，依同條例施行細則第79條：「本條例第55條第8 款、
    第9 款所稱同一部位，指與身體障害系列部位同一者」，原
    告第1次申請殘廢給付被告核定為第8項第7等級440日屬神經
    障害系列。第2 次申請殘廢給付有二種「右上、下肢體屬神
    經障害系列」另一「失智症屬精神障害系列」，被告審核神
    經障害系列「右上、下肢體」為第8項第7等級440 日，被告
    以扣除前因（第1 次申請殘廢給付）右上、下肢體屬神經障
    害系列已審核第8項第7等級之殘廢給付在案，此次所請仍為
    神經障害系列同一部位，中度失智症屬精神遺存顯著障害為
    第4項第7等級440 日，原告爭議之理由有三：第一：失智症
    鑑定「癡症中度」發生於93年7月7日。第二：右上、下肢體
    無力成殘發生於93年12月1 日。第三：發生不同部位殘廢，
    雖屬精神、神經障害系列，被告法令解釋同屬障害系列其部
    位不能以「同一部位」審核，原告右上肢肌力1 分、右下肌
    力3 分，屬中樞神經系統機能遺存顯著障害為第8項第7等級
    。中度失智症屬精神遺存顯著障害為第4項第7等級。原處分
    未探究事實真相、調查相關證據，認事用法有粗率之嫌疑。
(五)被告違反行政程序法第8 條規定「行政行為，應以誠實信用
    之方法為之，並應保護人民正當合理之信賴。」（參照鈞院
    92年5月21日91年度訴字第344號判決）：
１、有關勞工保險條例施行細則第79條所稱「同一部位」釋疑。
    按勞工保險條例施行細則第79條規定，本條例第55條第8 款
    、第9 款所稱同一部位，指與身體障害系列「部位」同一者
    。如依案內所敘被保險人因不同事故致不同時間分別審定右
    手食指及右手拇指成殘，係屬不同部位殘廢，則應就該不同
    部位之殘廢給付；惟如被保險人先因右手指殘缺，再因另一
    事故導致右手上肢關節以上殘缺者，因腕關節以上殘缺含指
    食指部分之殘廢，則屬同一部位殘廢，應扣除前右手食指殘
    廢部份之殘廢給付。依行政院勞工委員會88年8 月19日88勞
    保二字第0034905 號函。舉輕明重法理：若因發生保險事故
    ，在身體障害系列第6 「胸腹部臟器」中的心、肺、肝、胰
    、腎、腸、子宮．．．等等器官，各有所司如果兩個器官前
    後切除，而後器官的殘廢給付日數，要減去前器官的給付日
    數，輕者領得少，重者無法領還得倒找，這樣合不合理？其
    中錯誤與前例先切拇指後切同手食指，而予相減一樣的離譜
    。苟如，中度失智症與右側肢體偏癱殘廢給付相減也是一樣
    離譜。被告應依勞工保險條例第55條第1 款之規定審核，詎
    被告對前開有利原告之證據未加斟酌，應已違反「有利及不
    利事項一律注意原則」。
２、被告違反行政院勞工委員會函釋效力，有關勞保被保險人之
    身體原已局部殘廢，如再因同一或不同傷病致身體之不同部
    位又成殘廢者，其再申領給付時是否須扣除原領殘廢給付及
    應否有給付上限。查原告之身體原已局部殘廢，再因同一事
    故（傷病）致身體之不同部位殘廢者，其再申領給付時應予
    扣除原領殘廢給付；其因不同事故（傷病）致不同部位殘廢
    者，應就新殘部份核定殘廢給付，不得扣除。另原告因不同
    事故（傷病）致不同部位殘廢，分別請領殘廢給付者，沒有
    先後合計給付上限之限制。至原告是否因同一事故（傷病）
    造成不同部位殘廢，應由被告就個案事實認定。依行政院勞
    工委員會88年11月10日88勞保二字第0049685號函參照。
３、勞工保險條例第55條第1 款規定：「被保險人身體遺存障害
    ，適合殘廢給付標準表之任何一項目時，按各該項目之殘廢
    等級給與之。」被告應依上揭審核辦理原告中度失智症，並
    依勞工保險條例第19條、53條、同條附表(二)殘廢給付標準及
    行政院勞工委員會函釋令依法核付第4項第7等級，殘廢給付
    440日。
(六)按「當事人主張事實，須負舉證責任，倘所提出之證據，不
    足為其主張事實之證明，自不能認其主張之事實為真實。」
    「所謂證據，自以積極而恰當，且對應證事實確能證明者始
    足當之，自非僅憑消極之迂迴證明，可以推定事實之真偽。
    」行政法院（現改制為最高行政法院）39年判字第2 號判例
    及71年4月30日71判字第461號判決可資參照。原告水腦症術
    後失智症鑑定「癡症中度」。恩主公醫院開具診斷書證明中
    度失智症，及被告95年1 月17日派員訪查證實原告罹患失智
    症狀況。經由一段時始發生（93年12月1 日）腦中風右側肢
    體偏癱成殘。失智症屬精神遺存顯著障害，勞動能力較一般
    顯明低下。右側肢體成殘中樞神經系統機能遺存顯著障害。
    原告提出其因不同事故（傷病）致不同部位殘廢之事實負舉
    證責任，此證據自以積極而恰當，且對應證事實確能證明不
    同事故（傷病）致不同部位殘廢。被告更應詳細且客觀調查
    完所有證據後，才能做出中度失智症、右側肢體偏癱係同一
    事故（傷病），否則即屬違法。
(七)原告身體遺存之障害，係屬兩項不同保險事故致不同部位殘
    廢，分別請領殘廢給付，沒有先後合計給付上限之限制。此
    次（第2次申請）右上下肢體及失智症殘廢給付符合第8目第
    7 等級440日及第4項第7等級440日、依勞工保險條例第55條
    第1 款之規定，應發給880日，但因第1次審核右側肢體殘廢
    440日，原告已領訖。此次實發440日是合理審核，原告平均
    月投保薪資19,200元（日給付額640元），440日計281,600
    元。
(八)按信賴保護原則係要求保護人民對於國家之信賴，即不容許
    國家之行為使人民值得保護之信賴喪失，或是使人民因此無
    法預估到負擔之增加或喪失利益。鈞院83年判字第151 號判
    決明載：「行政機關審酌是否撤授予利益之違反行政處分時
    ，除受益人具有：以詐欺，脅迫或賄賂方法使行政機關作成
    行政處分，對處分違法或因重大過失而不知等信賴不值得保
    護之情形外，依行政上信賴保護原則，為撤銷之行政機關固
    應顧及受益人之信賴保護利益」，原告此次申請勞工保險殘
    廢給付，被告未依勞保條例第55條第1 款規定審核。以綜合
    審查原則，做出此次所請仍為神經系統同一部位，其殘廢等
    級並未提升，應不予給付之行政處分，此次行政行為原告並
    無對財團法人恩主公醫院開具勞工保險殘廢診斷證明書之重
    要事項提供不正確資料或為不完全陳述，亦無隱瞞事實。參
    諸前揭行政法院裁判要旨所示，原告信賴恩主公醫院殘廢診
    斷證明書可領取第4項第7等級殘廢440 日，應有信賴保護原
    則之適用，被告未依適合殘廢給付標準表之任何一項時，按
    各該項之殘廢等級給與之，再扣除前於94年8 間因水腦症手
    術後已領同一等級（神經系統同一部位），依勞工保險條例
    53條附表(二)規定精神遺存顯著障害，中度精神障害，精神及
    身體之勞動能力較一般顯明低下，適用第4項第7等級，原處
    分與信賴保護原則相違背。
(九)行政行為，非有正當理由，不得為差別待遇。行政機關行使
    裁量權，不得逾越法定之裁量範圍，並應符合法規授權之目
    的。依勞工保險條例第1 條：為保障勞工生活，促進社會安
    全及同條例第19條，第53條及同條例附表(二)，第55條第1 款
    之規定，請保障原告之法定權益。
二、被告主張之理由：
(一)按「保險人為審核保險給付或勞工保險監理委員會為審議爭
    議案件認有必要者，得向被保險人、受益人、投保單位、各
    該醫院、診所或領有執業執照之醫師、助產士等要求提出報
    告，或調閱各該醫院、診所及投保單位之病歷、薪資帳冊、
    檢查化驗紀錄或放射線診斷攝影片（Ｘ光照片）及其他有關
    文件，被保險人、受益人、投保單位、各該醫院、診所及領
    有執業執照之醫師或助產士等均不得拒絕。」「被保險人因
    普通傷害或罹患普通疾病，經治療終止後，如身體遺存障害
    ，適合殘廢給付標準表規定之項目，並經保險人自設或特約
    醫院診斷為永久殘廢者，得按其平均月投保薪資，依同表規
    定之殘廢等級及給付標準，一次請領殘廢補助費，．．．。
    被保險人領取普通傷病給付期滿，或其所患普通傷病經治療
    1 年以上尚未痊癒，如身體遺存障害，適合殘廢給付標準規
    定之項目，並經保險人自設或特約醫院診斷為永不能復原者
    ，得比照前項規定辦理。」「殘廢給付依左列規定，審核辦
    理之：1、．．．8、被保險人之身體原已局部殘廢，再因傷
    害或疾病致身體之同一部位殘廢程度加重者，一律依照殘廢
    給付標準表規定，按其加重後殘廢給付日數，發給殘廢給付
    。但原已局部殘廢部分，依殘廢給付標準表規定所核定之給
    付日數，應予扣除。9 、被保險人之身體原已局部殘廢，再
    因傷害或疾病致身體之同一部位殘廢程度加重，同時其不同
    部位又成殘廢者，一律依殘廢給付標準表，按第1款至第6款
    規定所核定之殘廢給付日數，發給殘廢給付。但原已局部殘
    廢部分，依殘廢給付標準表規定所核定之給付日數，應予扣
    除。．．．」勞工保險條例第28條、第53條、第55條第8 款
    及第9 款分別定有明文。又「依本條例第53條或第54條請領
    殘廢給付者，應備左列書件：1、殘廢給付申請書。2、給付
    收據。3、殘廢診斷書。4、經Ｘ光檢查者，附Ｘ光照片。前
    項殘廢診斷書由應診之全民健康保險特約醫院或診所出具。
    在本條例施行區域外致殘者，得由原應診之醫院或診所出具
    。保險人審核殘廢給付，除得依本條例第56條規定指定全民
    健康保險特約醫院或診所或醫師複檢外，並得通知出具殘廢
    診斷書之醫院或診所檢送必要之檢查紀錄或有關診療病歷。
    」「本條例第55條第8款、第9款所稱同一部位，指與身體障
    害系列部位同一者。」亦為同條例施行細則第76條及第79條
    所明定。另依勞工保險殘廢給付標準表「精神、神經障害」
    障害系列第7 障害項目「中樞神經系統機能遺存顯著障害，
    終身不能從事工作者。」為第3等級殘廢，給付標準840日；
    第8 障害項目「中樞神經系統機能遺存顯著障害，終身祇能
    從事輕便工作者。」為第7等級殘廢，給付標準440日。又該
    障害系列附註1 規定，「精神、神經障害等級」之審定基本
    原則為：綜合其病灶症狀，對於永久喪失勞動能力與影響日
    常生活或社會生活活動狀態及需他人扶助之情況定其等級。
    於審定時，須有精神科、神經科、神經外科等專門醫師診斷
    證明資料為依據。(一)因重度精神、神經障害，為維持生命必
    要之日常生活活動，全須他人扶助者：適用第1 級。(二)因高
    度精神、神經障害，為維持生命必要之日常生活活動之一部
    須他人扶助者：適用第2 等級。(三)為維持生命必要之日常生
    活活動尚可自理，但因精神、神經障害高度，終身不能從事
    工作者：適用第3級。
(二)查原告因罹患腦中風出血、腦梗塞及中度失智症致殘，於94
    年12月19日檢據申請殘廢給付，據其所送財團法人恩主公醫
    院94年12月13日出具同日診斷成殘之殘廢診斷書載略以：「
    傷病名稱：腦中風、腦梗塞、失智症中度；殘廢部位：右上
    下肢、失智症；殘廢詳況：意識狀態正常、呼吸狀態正常、
    左側上下肢肌力5 、右側上肢肌力1、下肢肌力3、需扶單杖
    行走、起臥正常、終身僅可從事輕便工作、自行進食、大小
    便沐浴更衣部分需人扶助、言語狀態正常。」案經被告審查
    ，原告前於94年8 月間因水腦症手術後、右側肢體偏癱之同
    一部位已請領第8障害項目第7殘廢等級之殘廢給付在案，此
    次申請其殘廢等級並未提高，乃於95年2 月17日核定所請殘
    廢給付應不予給付。
(三)勞工保險條例第53條之附表即勞工保險殘廢給付標準表，其
    立法之結構區分為「精神、神經」「眼」「耳」「鼻」「口
    」「胸腹部臟器」「軀幹」「頭、臉、頸」「上肢」「下肢
    」等10大障害系列，係依「身體障害之狀態」以所遺障害之
    程度為評價且為殘廢等級區分之基準，於「精神、神經」障
    害系列，且須將症狀及永久喪失勞動能力與影響其日常生活
    活動或社會生活活動之狀況及需他人扶助之情形綜合衡量。
    復查，被告審核殘廢給付之承辦人員均為一般行政人員，而
    殘廢給付之申請給付與否及等級之判定，又常涉及專業醫理
    之判斷，並非被告一般承辦人員所能逕行認定，故被告於審
    核給付案件時，除以被保險人或受益人檢附之保險資料、診
    斷書等書面資料予以審核外，如有必要，亦須另外徵詢專科
    醫師意見或實地派員訪查瞭解實情等，故法令明文規定被告
    或監理委員會為審核保險給付或爭議事項，得調查有關之文
    件，得另行指定醫院或醫師複檢、並得通知出具診斷書之醫
    院診所檢送必要之有關診療病歷等，又「診斷書之內容，係
    由醫師依病人病情或依該病人之病歷據實填載．．．，至於
    診斷書所載之病情，是否符合殘障給付標準，係由殘障給付
    主管機關逕依權責認定。」亦為行政院衛生署89年3月17 日
    衛署醫字第89013119號函釋在案。是即雖以專門醫師診斷證
    明為依據，尚須審酌相關病歷檢查報告、訪查報告及特約專
    科醫師提供之專業意見等，以為審核之依據，然最終審查之
    核定權仍在被告。被告於95年1 月17日派員訪查，原告陳稱
    略以：「我於94年12月13日至今還有從事工作，因我右手右
    腳癱瘓，所以平日工作內容是鄰居有需要訂雞，會親自或以
    電話向我訂，我再將雞隻的數量及客戶的姓名告訴我先生，
    再由我先生到雞場抓雞委託他人屠宰後賣給客戶，我只是接
    電話或當面接受訂雞隻，後續之動作，由我先生完成。」又
    被告據原告所送申請書件及殘廢診斷書送被告特約專科醫師
    審查意見略以：「腦中風出血症狀，經治療遺存右側上下肢
    無力，上肢為1、下肢為3及中度失智症，行動不便，僅可行
    輕便工作，訪查所見相符合，適用第8項第7等級。」據此，
    被告經依上揭規定綜合衡量原告此次所請殘廢程度仍符合第
    8項第7等級，又查原告前於94年8月間以同一部位已領取第8
    障害項目第7 殘廢等級之殘廢給付，被告乃核定所請殘廢給
    付應不予給付，原告不服原核定，向監理會申請審議，亦經
    該會以據專業醫師審查意見略以︰「本病人因腦中風出血、
    腦梗塞及中度失智症申請殘廢給付，依恩主公醫院殘廢證明
    『右上肢肌力1、右下肢肌力3、需扶杖行走、大小便沐浴更
    衣需人扶助、終身僅可從事輕便工作』，本病人殘廢程度可
    符合第8項第7等級殘廢，惟本病人前已因水腦症手術後領取
    第7 等級殘廢在案，此次殘廢等級並未提高，勞工保險局不
    再核付為合理。」乃審定申請審議駁回。其仍不服，提起訴
    願，經行政院勞工委員會決定略以，則本件既經被告及監理
    委員會2位特約專科醫師審查，咸認為原告殘廢程度仍為第8
    障害項目第7殘廢等級，被告核定原告前因水腦症手術後、
    右側肢體偏癱之同一部位已請領第8障害項目第7殘廢等級之
    殘廢給付在案，此次申請其殘廢等級並未提高，所請殘廢給
    付應不予給付，並無違誤，而決定駁回。至原告引用行政院
    勞工委員會87年9 月24日台87勞保二字第040753號函釋，主
    張就前所受領不同部位殘廢不得扣除，按該函釋係已逾越勞
    工保險條例第55條規定意旨（鈞院91年訴字第4477號判決參
    照），原告所述，非有理由。
　　理  由
壹、兩造陳述要旨：
一、原告主張勞工保險條例第55條第8款、第9款所稱同一部位，
    指與身體障害系列部位同一，伊第1次申請殘廢給付被告核
    定為神經障害系列，第2次申請殘廢給付其中「失智症」屬
    精神障害系列，係不同部位殘廢，且非同時形成，不適用勞
    工保險條例第55條第8款之規定，原處分否准殘廢給付顯有
    違誤等語。
二、被告則以原告本次因腦中風、腦梗塞、失智症中度致右上下
    肢、失智症成殘，惟原告前於94年8月間因「水腦症手術後
    、右側肢體偏癱」之同一部位已請領第8障害項目第7殘廢等
    級之殘廢給付在案，此次申請其殘廢等級並未提高，原處分
    否准所請殘廢給付並無違誤等語置辯。
貳、兩造不爭之事實及兩造爭點：
    如事實概要欄所述之事實，業據提出殘廢給付請領紀錄、勞
    工保險殘廢診斷証明書、病歷紀錄等為証，為兩造所不爭執
    ，堪信為真，兩造爭點厥為：原告本次成殘之部位與前次成
    殘之部位是否同一？
參、本院之判斷：
一、本件應適用之法條與法理：
（一）勞工保險條例第55條第8款及第9款規定：「殘廢給付依左
      列規定，審核辦理之：1、．．．8、被保險人之身體原已
      局部殘廢，再因傷害或疾病致身體之同一部位殘廢程度加
      重者，一律依照殘廢給付標準表規定，按其加重後殘廢給
      付日數，發給殘廢給付。但原已局部殘廢部分，依殘廢給
      付標準表規定所核定之給付日數，應予扣除。9、被保險
      人之身體原已局部殘廢，再因傷害或疾病致身體之同一部
      位殘廢程度加重，同時其不同部位又成殘廢者，一律依殘
      廢給付標準表，按第1款至第6款規定所核定之殘廢給付日
      數，發給殘廢給付。但原已局部殘廢部分，依殘廢給付標
      準表規定所核定之給付日數，應予扣除。．．．」
（二）勞工保險條例施行細則第79條規定：「本條例第55條第8
      款、第9款所稱同一部位，指與身體障害系列部位同一者
      。」
（三）勞工保險殘廢給付標準表「精神、神經障害」障害系列第
      7障害項目「中樞神經系統機能遺存顯著障害，終身不能
      從事工作者。」為第3等級殘廢，給付標準840日；第8障
      害項目「中樞神經系統機能遺存顯著障害，終身祇能從事
      輕便工作者。」為第7等級殘廢，給付標準440日。又該障
      害系列附註1規定，「精神、神經障害等級」之審定基本
      原則為：綜合其病灶症狀，對於永久喪失勞動能力與影響
      日常生活或社會生活活動狀態及需他人扶助之情況定其等
      級。於審定時，須有精神科、神經科、神經外科等專門醫
      師診斷證明資料為依據。(一)因重度精神、神經障害，為維
      持生命必要之日常生活活動，全須他人扶助者：適用第1
      級。(二)因高度精神、神經障害，為維持生命必要之日常生
      活活動之一部須他人扶助者：適用第2等級。(三)為維持生
      命必要之日常生活活動尚可自理，但因精神、神經障害高
      度，終身不能從事工作者：適用第3級。
二、被告就「被保險人殘廢部分是否同一」，有法定之審核、認
    定職權，法院就其專業判斷，原則上應予尊重：
（一）按勞工保險條例第53條附表（即勞工保險殘廢給付標準表
      ）之立法結構，係以「身體障害狀態」之程度為基準，來
      區分殘廢之等級，被保險人症狀達於何種殘廢等級？是否
      與前次殘廢屬同一部分？被告須基於法定職權加以認定，
      並決定是否核發殘廢給付，因其涉及醫理專業領域，非醫
      理專業人員無力負荷，勞工保險局組織條例第11條第2項
      因而規定「被告得視業務需要聘用兼任醫師12人至20 人
      」，以實現被告之審核、認定職權，被告容有判斷空間；
      又為增加被告職權認定之準確性，勞工保險條例第28條、
      第56條規定保險人（即被告）為審核保險給付，「得調查
      有關之文件」、「得另行指定醫院或醫師複檢」，故被告
      於審核保險給付案件時，為達「認定殘廢等級之目的」，
      除以被保險人或受益人檢附之資料、診斷書等書面資料予
      以審核外，如有必要，亦得另外徵詢專科醫師意見或實地
      派員訪查瞭解實情，以作為裁量之基礎，此即被告就殘廢
      等級之法定審核及認定職權。行政院衛生署89年3月17 日
      衛署醫字第89013 119號函釋謂：「診斷書內容，係由醫
      師依病人病情或依該病人之病歷據實填載，而非依病人要
      求出具，至於該診斷書所載之病情是否符合殘障給付標準
      ，係由該殘障給付主管機關逕依權責認定。」，與前揭意
      旨相符，行政機關予以採用，自無不當。
（二）前揭殘廢等級、殘廢部位之認定職權，涉及專業性、經驗
      性之判斷，基於法院審查能力有限，及司法、行政權分立
      之原則，法院原則上承認行政機關就此等事項之決定，有
      「判斷餘地」。但如行政機關之判斷有恣意濫用及其他違
      法情事，亦應承認法院得例外加以審查，其可資考量之情
      形包括：1、行政機關所為之判斷，是否出於錯誤之事實
      認定或錯誤之資訊。2、行政機關之判斷，是否有違一般
      公認之價值判斷標準。3、行政機關之判斷，是否違反法
      定之正當程序。4、作成判斷之行政機關，其組織是否合
      法且有判斷之權限。5、行政機關之判斷，是否出於與事
      物無關之考量，亦即違反不當連結之禁止。6、行政機關
      之判斷，是否違反相關法治國家應遵守之原理原則，如平
      等原則、公益原則等，仍應由法院審查（釋字第55 3號解
      釋理由書、釋字第319號翁岳生等3位大法官所提不同意見
      書、並參照學者通說見解）。
（三）可知本件關於被保險人「本次殘廢部位與前次成殘部位是
      否同一」乙節，其他醫師之判定，與被告特約醫師所為之
      判定不同時，因審查核定之法定權限在於被告，最終之認
      定權仍在於被告，除非被告審查認定程序有前述違誤，本
      院均應予以尊重。
三、被告所聘審查醫師就原告「本次成殘之部位與前次成殘之部
    位係為同一，且殘廢等級並未提高」所為之判斷，並無違法
    情事，其判斷應予尊重：
（一）原告雖持財團法人恩主公醫院94年12月13日出具同日審定
      成殘之殘廢診斷書主張與前次成殘之部分並非同一云云，
      惟經被告特約專科醫師審查意見略以：「腦中風出血症狀
      ，經治療遺存右側上下肢無力，上肢為1、下肢為3及中度
      失智症，行動不便，僅可行輕便工作，訪查所見相符合，
      適用第8項第7等級。」，並經監理會專業醫師審查意見略
      以︰「本病人因腦中風出血、腦梗塞及中度失智症申請殘
      廢給付，依恩主公醫院殘廢證明『右上肢肌力1、右下肢
      肌力3、需扶杖行走、大小便沐浴更衣需人扶助、終身僅
      可從事輕便工作』，本病人殘廢程度可符合第8項第7等級
      殘廢，惟本病人前已因水腦症手術後領取第7等級殘廢在
      案，此次殘廢等級並未提高，勞工保險局不再核付為合理
      。」，有審查意見表影本附卷可稽，其所謂「殘廢等級並
      未提高」，即指「與前次成殘部位同一」，且無論前次水
      腦症引起之右側偏癱，或本次腦中風出血所引發之中度失
      智，顯而易見均屬腦部病變所引起之「中樞『神經系統』
      機能障害」，而非「精神」障害，原告僅憑「中度失智」
      之成殘位置係腦部，即認為係屬精神障害云云，尚不足採
      。
（二）又本件被告於95年1月17日派員訪查，原告陳稱略以：「
      我於94年12月13日至今還有從事工作，因我右手右腳癱瘓
      ，所以平日工作內容是鄰居有需要訂雞，會親自或以電話
      向我訂，我再將雞隻的數量及客戶的姓名告訴我先生，再
      由我先生到雞場抓雞委託他人屠宰後賣給客戶，我只是接
      電話或當面接受訂雞隻，後續之動作，由我先生完成。」
      ，可知原告仍可從事輕便工作，應適用第7 等級殘廢，且
      原告前於94年8 月間因水腦症手術後、右側肢體偏癱之同
      一部位已請領第8 障害項目第7 殘廢等級之殘廢給付，前
      揭專業醫師審查意見因而認定本次殘廢部位與前次成殘部
      位係屬同一，且殘廢等級並未提高，並非基於錯誤之資訊
      ，亦未違反法定正當程序、一般公認之價值判斷、不當連
      結之禁止、平等原則、公益原則，難謂有何違法之處，本
      院即應予以尊重。至其「妥當性」如何，並非本院審查之
      範圍。
四、從而，原處分否准殘廢給付，並無違誤，爭議審定、訴願決
    定予以維持，亦稱正確。原告徒執前詞，訴請撤銷，並請求
    被告核給付281,600元，均為無理由，應予駁回。
肆、兩造其餘攻擊防禦方法均與本件判決結果不生影響，故不逐
    一論述，併此敘明。
據上論結，本件原告之訴為無理由，爰依行政訴訟法第98條第3
項前段，判決如主文。
中　　華　　民　　國　　96　　年　　4　　 月　　4　　日
                  第二庭審判長法  官  徐瑞晃
                              法  官  蕭惠芳
                              法  官　畢乃俊
上為正本係照原本作成。
如不服本判決，應於送達後20日內，向本院提出上訴狀並表明上
訴理由，如於本判決宣示後送達前提起上訴者，應於判決送達後
20日內補提上訴理由書（須按他造人數附繕本）。
中　　華　　民　　國　　96　　年　　4　   月　　4　　日
                              書記官  簡信滇
